【裁判字號】    89,易,2447
【裁判日期】    891128
【裁判案由】    竊盜
【裁判全文】
臺灣高雄地方法院刑事判決                        八十九年度易字第二四四七號
    公  訴  人  臺灣高雄地方法院檢察署檢察官
    被      告  丙○○
右列被告因竊盜案件，經檢察官聲請簡易判決處刑（八十九年度偵字第八四四號），
嗣本院簡易庭（八十九年雄簡字第五Ｏ七號）認不宜以簡易判決處刑，移由本院依普
通程序審理，本院判決如左：
    主  文
丙○○攜帶兇器竊盜，處有期徒刑柒月，緩刑貳年。
    事  實
一、丙○○因其所有之車號ＧＩ─四九七一號之車牌已遭吊扣，竟意圖為自己不法之
    所有，於民國八十八年十一月十一日下午一時許，在高雄市○○區○○路旁，持
    不詳姓名者所有、客觀上足以傷害人之生命、身體而具危險性之兇器扳手（未扣
    案），將甲○○所有於八十六年十二月十八日遭姓名、年籍均不詳之竊賊竊取後
    懸掛於他輛小貨車上使用之ＸＮ─五二一八號車牌（以下簡稱系爭車牌）二面拆
    卸後竊取之，得手後，丙○○將該二面車牌懸掛於其所有之自用小貨車上使用。
    嗣丙○○於八十八年十二月二十九日下午五時許，駕駛懸掛前開竊得車牌之小貨
    車行經高雄市○○區市○路、六合路口時，適為警查獲。
二、案經高雄市政府警察局移送臺灣高雄地方法院檢察署檢察官偵查起訴。
    理  由
一、訊據被告丙○○固不否認有將被害人甲○○之車牌懸掛於自己車上使用之事實，
    惟矢口否認涉有竊盜犯行，辯稱：該車是停在我住處附近某汽車報廢場旁邊，我
    見環保局之拖吊人員欲將該車拖走報廢時，看見該車車牌還在，而我正好缺車牌
    所以就向拖吊人員要，他們就答應然後把系爭車牌拆下給我，我並未偷竊，警訊
    中我就有說車牌是拖吊人員拆給我的，是警員沒聽清楚云云。經查：
（一）右揭事實業據被告於警訊及偵查中供述明確，其供稱：我因交通違規致車牌遭
      吊扣、原車牌號碼已遭註銷，怕再被告發，所以才以扳手拆卸竊取該車牌，然
      後懸掛在自己車上使用等語（參照被告之警訊筆錄及偵查中八十八年十二月三
      十日之訊問筆錄），核與被害人甲○○於警訊中指稱其車牌遭竊之情節互核相
      符，另證人乙○○即製作被告警訊筆錄之警員，亦到庭證述被告前開警訊自白
      係據實登載且具任意性等情（參照本院八十九年七月十一日之訊問筆錄），此
      外，並有車輛竊盜、車牌失竊資料個別查詢報表，及被害人將車牌領回時出具
      之贓物認領保管收據各一紙在卷可憑。
（二）本院審理時，被告雖一再辯稱：該車是停放於鄰近其住家之某報廢場附近云云
      ，惟於本院各次開庭審理時，被告均無法陳明該報廢場究竟名稱為何、亦未提
      供該廢車回收中心之地址或電話以供本院查證，是以其前開所辯尚難採信。又
      被告復辯稱：系爭車牌係由拖吊人員拆下而取得者云云，惟證人乙○○即製作
      被告警訊筆錄之警員，業已到庭證稱：被告於警訊時並未提及系爭車牌係由拖
      吊人員拆下後交付等情（參照本院八十九年七月十一日之訊問筆錄），且衡諸
      常情，依照一般處理廢棄車輛之程序，環保局人員或受政府委託之民間業者於
      處理前，若車輛上尚懸掛有車牌者，必先以該車牌號碼查詢車輛所有人為何，
      經通知所有人限期自行處理而為處理、或車輛所有人表示欲報廢該車者，處理
      人員始得逕行報廢處理，然查，系爭車牌不僅尚未經報廢，且業經被害人申報
      遺失在案等情，業據被害人甲○○於警訊中供述明確，並有車輛竊盜、車牌失
      竊資料個別查詢報表一紙在卷可參，況按，環保局或拖吊人員縱係實際上欲將
      該車拖走報廢，亦不可能另將車牌卸下後另行交付他人，是以被告前開所辯，
      均屬有違常理而不足採信。
（三）至簡易庭移送意旨認：被告竊取系爭車牌之時間，距被害人失竊時間將近二年
      ，因認被告所犯可能係侵占脫離物罪，而有再行調查之必要云云。惟按，「竊
      盜罪」與「侵占脫離物罪」之差別，主要乃在於：行為人取得犯罪客體所在之
      地點，是否逸出其該物通常往復或存在之地域以外，若行為人係於未逸出該客
      體通常所在地域內將之取去，即屬竊盜。經查，被告於經警訊中、偵查中均供
      稱該車係停於其住家附近之路邊，於本院審理時復供稱：該車當時停放於馬路
      旁，同時另有其他車輛停在路邊、停成一排等情（參照本院八十九年十一月二
      十八日審判筆錄），由此可知，該車當時係停放一般車輛通常所停放之地點，
      至被告雖於偵查中曾供稱：該車已停放於該處「好幾年」云云，惟查，自被害
      人失竊至被告行竊之時間，相距至多將近二年，已如前述，況按，車輛是否經
      常使用，亦不得作為判斷其是否為有主物之依據，且該車既然車牌仍在，而被
      告亦未陳稱該車有：未上鎖、車窗或車體已有遭破壞等情，綜此以觀，並無任
      何事證足供認定該車係他人所拋棄、或離他人持有之物，是以被告之犯行並無
      構成「侵占脫離物罪」之餘地，附此敘明。
綜前所述，被告所辯均不足採信，本件事證已臻明確，被告犯行堪以認定。
二、按扳手係屬尖銳之金屬工具，客觀上足以傷害人之生命、身體而具危險性，自屬
    兇器。故核被告所為，係犯刑法第三百二十一條第一項第三款之攜帶兇器竊盜罪
    。公訴人認被告所犯係同法第三百二十條第一項之普通竊盜罪，容有未洽，惟起
    訴之社會基本事實既屬同一，起訴法條應予變更，附此敘明。爰審酌被告於犯罪
    後雖未坦承犯行，然其前無任何犯罪前科，有台灣高雄地方法院檢察署刑案資料
    查註紀錄表、本院被告院內索引卡紀錄表及台灣高等法院被告全國前案紀錄表各
    一紙在卷可憑，素行應屬良好，並參酌其犯罪動機、目的、手段等一切情狀，量
    處如主文所示之刑。查被告前未曾受有期徒刑以上刑之宣告，已如前述，雖犯罪
    後未坦承犯行，本不宜宣告緩刑，然念及其因一時失慮，致觸犯本件犯行，經此
    教訓應知警惕，應無再犯之虞，經本院斟酌再三，認為前開對被告所宣告之刑，
    以暫不執行為適當，爰宣告緩刑二年，以勵自新。至被告用以竊取系爭車牌之扳
    手一支，既非被告所有之物，且未扣案，爰不予以宣告沒收，附此敘明。
據上論斷，應依刑事訴訟法第二百九十九條第一項前段，第三百條，刑法第三百二十
一條第一項第三款，第七十四條第一款，判決如主文。
本案經檢察官陳宗吟到庭執行職務。
中    華    民    國      八十九      年    十一    月      二十八      日
                                臺灣高雄地方法院刑事第六庭
                                        法  官  周  玉  群
右正本證明與原本無異。
如不服本判決，應於判決送達後十日內，向本院提出上訴狀。
                                        書記官  黃  英  彥
中    華    民    國      八十九      年    十一    月      三十      日
附錄本案論罪科刑法條：
中華民國刑法第三百二十一條第一項（加重竊盜罪）：
犯竊盜罪而有左列情形之一者，處六月以上五年以下有期徒刑：
  一  於夜間侵入住宅或有人居住之建築物、船艦，或隱匿其內而犯之者。
  二  毀越門扇、牆垣或其他安全設備而犯之者。
  三  攜帶兇器而犯之者。
  四  結夥三人以上而犯之者。
  五  乘火災、水災或其他災害之際而犯之者。
  六  在車站或埠頭而犯之者。


司法院資訊處製作；財團法人民間司法改革基金會備份。
